臺灣嘉義地方法院民事判決
110年度嘉小字第755號
原      告  林昆達  
            吳惠琴  
被      告  江清竣  

上列當事人間因被告過失傷害案件，原告提起刑事附帶民事訴訟
請求侵權行為損害賠償事件，由本院刑事庭裁定移送前來(109年
度嘉交簡附民字第60號)，本院於民國110年11月11日言詞辯論終
結，判決如下：
    主  文
被告應給付原告林昆達新臺幣9,690元，及自民國109年11月13日
起至清償日止，按年息5％計算之利息。
被告應給付原告吳惠琴新臺幣28,668元，及均自民國109年11月1
3日起至清償日止，按年息5％計算之利息。
原告其餘之訴駁回。
本判決第1、2項原告勝訴部分得假執行。
原告其餘假執行之聲請駁回。
    事實及理由
壹、程序方面：
    按訴狀送達後，原告不得將原訴變更或追加他訴。但擴張或
    減縮應受判決事項之聲明者，不在此限；民事訴訟法第255
    條第1項第3款定有明文。經查，原告提起刑事附帶民事訴訟
    時，原訴之聲明為：被告應賠償原告林昆達新臺幣（下同）
    495,526元、賠償原告吳惠琴48,000元，及均自刑事附帶民
    事起訴狀繕本送達之翌日起至清償日止，按年息5％計算之利
    息（見附民卷第4頁）。嗣於本院民國110年3月23日言詞辯
    論期日當庭請求撤回車輛損壞相關部分，減縮原告林昆達請
    求部分，變更聲明為：被告應賠償原告林昆達41,700元、賠
    償原告吳惠琴48,000元，及均自刑事附帶民事起訴狀繕本送
    達之翌日起至清償日止，按年息5％計算之利息（見本院卷第
    33至34頁）。又於本院110年9月9日言詞辯論期日當庭再次
    減縮原告林昆達請求部分，而變更聲明為：被告應賠償原告
    林昆達34,450元、賠償原告吳惠琴48,000元，及均自刑事附
    帶民事起訴狀繕本送達之翌日起至清償日止，按年息5％計算
    之利息（見本院卷第198頁）。經核與前揭規定相符，自應
    准許。
貳、實體方面：
一、原告主張：被告於109年3月4日21時33分許，駕駛車牌號碼0
    00-0000號自用小客貨車（下稱被告車輛），沿嘉義縣大林
    鎮平林里村里道路由西往東方向行駛，行經嘉義縣○○鎮○○路
    000 號前交岔路口時，本應注意汽車行駛至無號誌交岔路口
    ，少線道左轉彎車應暫停讓多線道直行車先行，而依當時天
    候晴、夜間有照明、道路乾燥、無缺陷、無障礙物、視距良
    好，又無不能注意之情事，竟疏未注意即貿然左轉，適原告
    林昆達駕駛車牌號碼000-00號營業小貨車（下稱系爭車輛）
    其上搭載原告吳惠琴，沿嘉義縣大林鎮民生路由南往北方向
    行駛，途經上開交岔路口，閃煞不及，二車不慎發生擦撞，
    致原告林昆達因而受有左側臉部撕裂傷、左臀部挫傷等傷害
    ；原告吳惠琴則受有右膝瘀青及挫傷等傷害（下稱系爭事故
    ）。原告因此遭受身體健康、財產損害與精神上痛苦及生活
    上重大損害如下：
  ㈠原告林昆達之部分：
  ⒈醫藥費用1,150元：原告林昆達因系爭事故至佛教慈濟醫療財
    團法人大林慈濟醫院（下稱大林慈濟醫院）就診，醫療費用
    750元，至家祥診所就診，醫療費用400元，上開醫療費用共
    計1,150元。
  ⒉無法工作損失13,300元：原告林昆達原本擔任送貨員之工作
    ，因系爭事故致原告受有109年3月4日至3月11日無法工作之
    損失，原告之薪資於3月4日之日間薪資為1,400元，自3月4
    日至3月11日之晚間至隔日上午共7日，每日薪資為1,700元
    ，是原告共損失13,300元（計算式：1,400元＋1,700×7＝13,3
    00）。
  ⒊精神慰撫金20,000元：原告林昆達因系爭事故受傷，因此事
    於醫院及法院間奔波，造成原告林昆達身心俱疲，且被告毫
    無誠意和解並逃避責任，故請求20,000元之精神慰撫金。
  ⒋爰依侵權行為之法律關係，提起本件訴訟。並聲明：被告應
    給付原告林昆達34,450元（計算式：1,150元＋13,300元＋20,
    000元＝34,450元）及自刑事附帶民事起訴狀繕本送達翌日起
    至清償日止，按年息5％計算之利息。請准供擔保宣告假執行
    。
  ㈡原告吳惠琴之部分：
  ⒈醫藥費用28,275元：原告吳惠琴因系爭事故至大林慈濟醫院
    就診，醫療費用710元，至顏威裕醫院就診，醫療費用300元
    ，至義大醫療財團法人義大醫院（下稱義大醫院）就診及手
    術，支出醫療費用27,045元，至大昌醫院就診，支出醫療費
    用220元，上開醫療費用共計28,275元。
  ⒉精神慰撫金19,725元：原告吳惠琴平日身體健康，因系爭事
    故受傷至醫院就診手術，且又因為訴訟往返高雄及嘉義奔波
    ，造成生活起居重大不便，原告精神上備感痛苦，故請求19
    ,725元之精神慰撫金。
  ⒊爰依侵權行為之法律關係，提起本件訴訟。並聲明：被告應
    給付原告吳惠琴48,000元（計算式：28,275元＋19,725元＝48
    ,000元）及自刑事附帶民事起訴狀繕本送達翌日起至清償日
    止，按年息5％計算之利息。請准供擔保宣告假執行。
二、被告則以：原告林昆達車速過快且不知有無開啟大燈，原告
    林昆達就本件車禍事故亦有過失等語，資為抗辯，並聲明：
    原告之訴駁回。
三、本院之判斷：
  ㈠原告2人主張因被告之過失發生系爭事故致其受傷之侵權事實
    ，已據其提出大林慈濟醫院之診斷證明書為證，而被告因上
    開過失駕駛行為犯過失傷害罪，經本院以109年度嘉交簡字
    第1136號刑事簡易判決判處有期徒刑2月，得易科罰金確定
    在案，有該刑事簡易判決及被告涉犯過失傷害案件之刑事卷
    宗內之兩造筆錄、道路交通事故現場圖、道路交通事故調查
    報告表㈠㈡、交通事故現場照片暨行車紀錄器、現場照片26張
    、行車紀錄器錄影光碟及翻拍照片可稽，並經本院依職權調
    閱上開刑事案件卷宗核閱無訛，是上開事實應堪信為真實。
  ㈡按行經無號誌之交岔路口，應減速慢行，作隨時停車之準備
    ；行至無號誌之交岔路口，少線道車應暫停讓多線道車先行
    ；轉彎車應暫停讓直行車先行，道路交通安全規則第93條第
    1項第2款、第102條第1項第2款亦分別明訂。經查，系爭肇
    事地點為無號誌交岔路口，被告行駛至該處時，本應注意少
    線道車應暫停讓多線道車先行，而當時天候晴，夜間有照明
    ，柏油路面乾燥無缺線，無障礙物，視距良好等情狀，並無
    不能注意之情事，有上開道路交通事故調查報告表㈠及事故
    現場照片可參，被告竟疏未注意於此，未禮讓原告林昆達所
    駕駛車輛先行，即貿然轉彎，致發生系爭事故，被告就本件
    事故之發生顯然有過失，而原告林昆達於行經系爭無號誌交
    岔路口時，亦未注意車前狀況，未減速慢行，做隨時停車之
    準備，致與被告車輛發生碰撞，就本件車禍亦同有過失。被
    告雖辯稱原告林昆達並未開啟頭燈行駛云云，然經本院當庭
    勘驗原告林昆達車輛之行車紀錄器影像畫面，其勘驗結果為
    ：（系爭車輛為A車，被告車輛為B車）①畫面時間21:27:42
    ：原告林昆達駕駛A車由南向北方向行駛在嘉義縣大林鎮民
    生路內車道上。②畫面時間21:27:45：被告駕駛B車從左側由
    西向東無交通號誌之路口駛來。③畫面時間21:27:47：B車車
    頭駛至分隔島處。④畫面時間21:27:48：B車車頭進入A車行
    駛之車道上。⑤畫面時間21:27:48-49：B車右車頭與A車車頭
    在民生路之內車道上撞擊。⑥畫面時間21:27:49-50：有道光
    從右方至左方閃去(應是B車之車頭燈照射所致)。⑦畫面時間
    21:27:50-52：A車往右偏移至路邊草叢電線杆前停止(草叢
    上有燈光照射)等情，有本院110年9月9日勘驗筆錄可稽（見
    本院卷第199頁），足證原告林昆達駕車有開啟頭燈行駛，
    是被告所辯不可採。另本件事故經送請交通部公路總局覆議
    ，鑑定結論認：⑴若肇事前原告林昆達開啟頭燈行駛：被告
    夜間駕駛自用小客貨車，行經無號誌交岔路口，少線道左轉
    彎車未暫停讓多線道直行車先行，為肇事主因；原告林昆達
    夜間駕駛營業小貨車，行經無號誌交岔路口，未減速慢行，
    作隨時停車之準備，為肇事次因。⑵若肇事前原告林昆達未
    開啟頭燈行駛，則被告夜間駕駛自用小客貨車，行經無號誌
    交岔路口，少線道左轉彎車未暫停讓多線道直行車先行，與
    原告林昆達夜間駕駛營業小貨車，行經無號誌交岔路口時，
    未開啟頭燈，且未減速慢行，並作隨時停車之準備，同為肇
    事原因等情，此有交通部公路總局110年6月22日路覆字第11
    00052214A號函及所附鑑定意見書在卷可參（見本院卷第71
    至72頁），本院亦已當庭重新勘驗行車紀錄器畫面確認原告
    林昆達應有開啟頭燈行駛，是該鑑定結論與本院上開認定相
    同，益徵被告就本件車禍之發生，應有過失，甚為明確。被
    告上開過失行為與原告2人之受傷結果有相當因果關係，是
    原告2人主張被告應負侵權行為之損害賠償責任，自屬有據
    。
　㈢按因故意或過失，不法侵害他人之權利者，負損害賠償責任
    。汽車、機車或其他非依軌道行駛之動力車輛，在使用中加
    損害於他人者，駕駛人應賠償因此所生之損害。不法侵害他
    人之身體或健康者，對於被害人因此喪失或減少勞動能力或
    增加生活上之需要時，應負損害賠償責任。不法侵害他人之
    身體、健康者，被害人雖非財產上之損害，亦得請求賠償相
    當之金額。民法第184條第1項前段、第191條之2前段、第19
    3條第1項、第195條第1項前段分別定有明文。查系爭事故發
    生係因被告駕駛車輛夜間行經無號誌交岔路口少線道左轉彎
    車，未暫停讓多線道直行車先行之過失所致，業如前述，且
    原告2人所受傷害與被告過失行為間有相當因果關係。是原
    告2人基於侵權行為之法律關係，請求被告負損害賠償責任
    ，洵屬有據。茲就原告2人分別請求賠償之項目及金額，審
    酌如下：
  ⒈原告林昆達之部分：
  ⑴醫藥費用：原告林昆達主張至大林慈濟醫院就診醫療費用750
    元，至家祥診所就診醫療費用400元，共計1,150元，業據其
    提出醫療費用收據4紙為證（見本院卷第206、210、212、21
    6頁），經核該費用均屬原告為治療所受傷害所支出之必要
    費用，是此部分請求應屬可採。
  ⑵無法工作之損失：原告林昆達主張擔任送貨員之工作，因系
    爭事故致原告受有109年3月4日至3月11日無法工作之損失共
    計13,300元，固提出良遠有限公司之班表及薪資袋為證（本
    院卷第220至226、274頁），惟原告所提之大林慈濟醫院診
    斷證明書上醫囑欄僅記載「病人因上述原因（左側臉部撕裂
    傷、左臀部挫傷）於109年3月4日22時1分至本院急診就治，
    經醫師診治及傷口縫合後，並於同日23時30分離院，宜門診
    續追蹤治療」等語（見本院卷第208頁），並未載明需休養
    及休養期間，尚難認其有因系爭傷害而有無法工作之情形，
    縱使因系爭事故而有無法工作之事，亦未能證明有遭良遠有
    限公司扣薪或薪資損失之情形，則其請求被告賠償原告不能
    工作之損失13,300元，實屬無據，應予駁回。
  ⑶精神慰撫金：按慰撫金之賠償須以人格權遭遇侵害，使精神
    上受有痛苦為必要，其核給之標準固與財產上損害之計算不
    同，然非不可斟酌雙方身分資力與加害程度，及其他各種情
    形核定相當之數額（最高法院51年台上字第223號判例意旨
    參照）。本院審酌原告因系爭事故受有左側臉部撕裂傷及瑳
    臀部挫傷之傷害，並造成生活上諸多不便，兼衡兩造身分、
    地位及財產資力，此有兩造稅務電子閘門財產所得調件明細
    表可參等一切情狀，認原告請求精神慰撫金30,000元稍嫌過
    高，核減為15,000元，逾此數額之請求，不應准許。
  ⑷綜上，原告林昆達得請求被告賠償之金額為16,150元（計算
    式：醫藥費用1,150元＋精神慰撫金15,000元＝16,150元）。
    逾此範圍之請求，於法無據，不應准許。　
  ⒉原告吳惠琴之部分：
  ⑴醫藥費用：原告吳惠琴主張因系爭事故至大林慈濟醫院就診
    醫療費用710元，至顏威裕醫院就診醫療費用300元，至義大
    醫院就診及手術醫療費用27,045元，至大昌醫院就診醫療費
    用220元，上開醫療費用共計28,275元，業據其提出醫療費
    用收據4紙為證（見本院卷第230、234、238、242、246、24
    8頁），除大昌醫院就診醫療單據220元未經提出而不予認列
    外，其餘費用經核均屬原告為治療所受傷害所支出之必要費
    用，是原告請求在28,055元之範圍內應屬可採。
  ⑵精神慰撫金：原告吳惠琴平日身體健康，因系爭事故受傷至
    醫院就診手術，造成生活起居重大不便，原告精神上備感痛
    苦，故請求19,725元之精神慰撫金。按慰撫金之賠償須以人
    格權遭遇侵害，使精神上受有痛苦為必要，其核給之標準固
    與財產上損害之計算不同，然非不可斟酌雙方身分資力與加
    害程度，及其他各種情形核定相當之數額（最高法院51年台
    上字第223號判例意旨參照）。本院審酌原告因系爭事故受
    有右膝挫傷、足踝外側韌帶撕裂傷需至醫院就診多次及進行
    手術，造成生活起居重大不便，精神上備感痛苦，兼衡兩造
    身分、地位及財產資力，此有兩造稅務電子閘門財產所得調
    件明細表可參等一切情狀，認原告請求精神慰撫金19,725元
    尚屬適當，應予准許。
  ⑶綜上，原告吳惠琴得請求被告賠償之金額為47,780元（計算
    式：醫藥費用28,055元＋精神慰撫金19,725元＝47,780元）。
    逾此範圍之請求，於法無據，不應准許。　
  ㈢按損害之發生或擴大，被害人與有過失者，法院得減輕賠償
    金額，或免除之。前2項之規定，於被害人之代理人或使用
    人與有過失者，準用之，民法第217條第1項、第3項明文規
    定。此項規定之目的在謀求加害人與被害人間之公平，倘受
    害人於事故之發生亦有過失時，由加害人負全部賠償責任，
    未免失諸過酷，是以賦與法院得減輕其賠償金額或免除之職
    權。法院對於酌減賠償金額若干抑或完全免除，應斟酌雙方
    原因力之強弱與過失之輕重以定之（最高法院96年度台上字
    第2627號裁定意旨參照）。民法第217條第1項規定之適用，
    原不以財產上之損害賠償請求權為限，非財產上之損害賠償
    請求權，亦有其適用（最高法院104年度台上字第1797號判
    決意旨參照），查被告就本件車禍有少線道左轉彎車未暫停
    讓多線道直行車先行之過失，惟原告林昆達仍有行經無號誌
    交岔路口，未減速慢行，作隨時停車之準備之過失，業經本
    院認定如前，本院審酌兩造之過失情節及原因力之大小，認
    應由被告負擔60％過失責任，原告林昆達負擔40％過失責任為
    適當。而原告吳惠琴係以原告林昆達為使用人，原告吳惠琴
    自應就其使用人即原告林昆達之過失，負同一責任，而適用
    過失相抵之規定。從而，原告林昆達得請求賠償之金額為9,
    690元（計算式：16,150×60％＝9,690），原告吳惠琴得請求
    賠償之金額為28,668元（計算式：47,780×60％＝28,668）。
四、綜上所述，原告林昆達、吳惠琴2人基於侵權行為之法律關
    係，分別請求被告給付原告林昆達9,690元、原告吳惠琴28,
    668元及均自刑事附帶民事起訴狀繕本送達翌日即109年11月
    13日（見附民卷第9頁）起至清償日止，按年息5％計算之利
    息，為有理由，應予准許。逾此部分之請求，則無理由，應
    予駁回。
五、本件事證已臻明確，兩造其餘攻擊防禦方法及證據，經本院
    審酌後，認不足以影響本件判決之結果，爰不逐一論述，附
    此敘明。
六、本件係適用小額程序所為被告敗訴之判決，依民事訴訟法第
    436條之20規定，應依職權宣告假執行。原告雖陳明願供擔
    保請准宣告假執行，不過係促使本院發動職權為假執行之宣
    告，本院就原告此部分聲請無庸為准駁之諭知。
七、本件原告提起刑事附帶民事訴訟，由本院刑事庭依刑事訴訟
    法第504條第1項之規定裁定移送前來，依同條第2項規定，
    依法免徵第一審裁判費，且本件訴訟繫屬期間亦未增生訴訟
    費用，尚無訴訟費用負擔問題，併此敘明。  
中　　華　　民　　國　　110 　年　　11　　月　　25 　日
                  臺灣嘉義地方法院嘉義簡易庭
                                  法　官　羅紫庭
以上正本係照原本作成。
如對本判決上訴，須於判決送達後20日內向本庭（嘉義市文化路
308之1號）提出上訴狀（均須按他造當事人之人數附繕本）。如
委任律師提起上訴者，應一併繳納上訴審裁判費。
民事訴訟法第436條之24第2項規定：對小額程序之第一審裁判之
上訴或抗告，非以其違背法令為理由，不得為之。
中　　華　　民　　國　　110 　年　　11　　月　　25　　日
                                  書記官  葉昱琳